【裁判字號】    98,訴,2298
【裁判日期】    981027
【裁判案由】    債務人異議之訴
【裁判全文】
臺灣板橋地方法院民事裁定              98年度訴字第2298號
原      告  丁○○○
            丙○○
            戊○○
                        0號5.
            甲○○○
前列三人共同
訴訟代理人  高雪琴律師
被      告  財政部北區國稅局
法定代理人  乙○○
上列當事人間請求債務人異議之訴事件，本院裁定如下：
    主  文
本件移送台北高等行政法院。
    理  由
一、按普通法院認其無受理訴訟權限者，應依職權裁定將訴訟移
    送至有受理訴訟權限之管轄法院，民事訴訟法第31條之2第
    2項定有明文。
二、次按行政執行名義成立後，如有消滅或妨礙債權人請求之事
    由發生，不論其執行名義為何，於強制執行程序終結前應許
    債務人提起異議之訴，以排除強制執行。行政訴訟法第307
    條前段規定：「債務人異議之訴，由高等行政法院受理」，
    應認其係屬行政訴訟法關於債務人異議訴訟類型之規定。雖
    該條係列於同法第8編，但既未明定僅以同法第305條第1項
    或第4項規定之執行名義為強制執行者為限，始有其適用，
    則行政處分之受處分人，於行政機關以行政處分為執行名義
    行強制執行時，如於執行名義成立後有消滅或妨礙債權人請
    求之事由發生，亦得於強制執行程序終結前，向高等行政法
    院提起債務人異議之訴（最高行政法院97年5 月份第1次庭
    長法官聯席會議（一）決議參照）。
三、本件原告主張渠等為納稅義務人陳金角之繼承人，陳金角於
    91 年間自殺死亡，其生前自86年起即開始洗腎而無工作能
    力，每月僅靠政府新臺幣（下同）3,000元殘障津貼補助維
    生，根本不能積欠1,000,000餘元之營業稅，而被告竟向法
    務部行政執行署板橋行政執行處，強制執行繼承人即原告之
    財產，又依據民法繼承編施行法第3條之1第3項之規定，繼
    承在民法繼承編中華民國98年5月22日修正施行前開始，繼
    承人因不可歸責於己之事由或未同居共財者，於繼承開始時
    無法知悉繼承債務之存在，致未能於修正施行前之法定期間
    為限定或拋棄繼承，且由其繼續履行繼承債務顯失公平者，
    於修正施行後，以所得遺產為限，負清償責任。因原告與陳
    金角生前並無同財共居，又無可歸責原告之事由，爰主張限
    定繼承並提起債務人異議之訴（並聲請訴訟救助），聲明訴
    請被告不得對原告以93年度綜所稅執專字第00069477至0000
    0000號所得稅法--綜合所得稅執行事件、桃執愛90年營所稅
    執特字第00069792號、93年度綜所稅執專字第129134 號為
    執行名義而強制執行。
四、經查原告就有關繼承納稅義務人陳金角滯納營業稅等之履行
    ，主張該公法上之金錢債務不存在或主張限制責任，均屬對
    於公法上金錢給付執行名義效力之爭議，普通法院並無受理
    訴訟權限者，自應依職權裁定將本件訴訟（含訴訟救助之聲
    請）移送至有受理訴訟權限之台北高等行政法院。
五、依民事訴訟法第第31條之2第2項，裁定如主文。
中    華    民    國    98    年    10    月    27    日
                  民事第一庭    法  官  黎文德
以上正本係照原本作成
如對本裁定抗告須於裁定送達後10日內向本院提出抗告狀，並應
繳納抗告費新台幣1,000元整。
中    華    民    國    98    年    10    月    27    日
                                書記官  趙彬


司法院資訊處製作；財團法人民間司法改革基金會備份。
